【裁判字號】    94,訴,1321
【裁判日期】    950912
【裁判案由】    侵權行為損害賠償
【裁判全文】
臺灣板橋地方法院民事判決              94年度訴字第1321號
原      告  庚○○
訴訟代理人  徐士斌律師
複代理人    己○○
被      告  丁○○
                        樓
            戊○○
            甲○○
前列三人共同
訴訟代理人  鄭文傑律師
            林曜辰律師
            方伯勳律師
            劉衡慶律師
            丙○○
上列當事人間請求侵權行為損害賠償事件，經本院於民國95年8
月29日言詞辯論終結，判決如下：
    主  文
被告應連帶給付原告新台幣壹拾伍萬柒仟陸佰參拾元，及被告丁○○、戊○○自民國九十四年五月七日起、被告甲○○自民國九
十五年七月二十八日起，均至清償日止，按年息百分之五計算之
利息。
原告其餘之訴駁回。
訴訟費用（除減縮部分外）由被告連帶負擔四分之一，餘由原告
負擔。
本判決原告勝訴部分，於原告以新台幣伍萬參仟元預供擔保後，
得假執行。但被告如於假執行程序實施前，以新台幣壹拾伍萬柒
仟陸佰參拾元為原告供擔保後，得免為假執行。
原告其餘假執行之聲請駁回。
    事實及理由
一、程序上理由
    原告於訴狀繕本送達後，於民國95年7 月7 日向本院提出民
    事準備書狀，追加被告丁○○之母甲○○為被告，被告無異
    議而為本案之言詞辯論，依民事訴訟法第255 條第2 項之規
    定，應視為同意該追加。又原告於95年8 月29日提出民事辯
    論意旨狀，將其訴之聲明由：被告應連帶給付原告新台幣（
    下同）557,332 元，及自起訴狀繕本送達翌日起至清償日止
    ，按年息百分之五計算之利息，變更為：被告應連帶給付原
    告532,647 元，及自起訴狀繕本送達翌日起至清償日止，按
    年息百分之五計算之利息，係屬應受判決事項聲明之減縮，
    核與民事訴訟法第255 條第1 項第3 款之規定尚無不合，先
    予敘明。
二、原告主張：
    (一)原告任職於東森華榮傳播事業股份有限公司業務行銷總部
      營業管理處之管理師，於93年10月12日上午8 時30分許，
      駕駛車牌號碼辛○○ ○○○○ 號機車，沿台北縣板橋市○○路
      由南往北直行，途經中山路與中山路2 段89巷路口時，被
      告丁○○所駕駛車牌號碼壬○○○○○○號自小客車原在台北縣
      板橋市○○路靠邊停車（停在慢車道上），詎料被告丁○○竟違反保護他人之法律即道路交通管理處罰條例第48條
      第1 款汽車駕駛人在轉彎前，未使用方向燈或不注意來往
      行人或轉彎前未減速慢行；同條第4 款汽車駕駛人轉彎時
      ，在多車道左轉彎不先駛入內側車道，同條第5 款汽車駕
      駛人轉彎時，四車道以上道路，設有劃分快、慢車道，在
      慢車道上左轉灣；及同條第6 款轉彎車不讓直行車先行等
      規定，貿然左轉中山路2 段89巷，以致撞及原告人車倒地
      受傷車毀，並致原告右側足踝骨折，送入亞東紀念醫院急
      診室手術急救，進行植入鋼釘手術，後住院10日，被告丁○○自應依民法第184 條第2 項之規定負損害賠償責任。
      又被告戊○○、甲○○分別為被告丁○○之父、母，被告
      丁○○於本件侵權行為時尚未成年，爰併依民法第187 條
      第1 項之規定，請求被告連帶給付。
    (二)原告因被告之侵權行為所受之損害計有：
      1.醫藥費用：原告已支出之醫療費用合計106,647 元，此
        有醫療費用收據在卷可稽。
      2.看護費用：原告於93年10月12日車禍發生後至93年10月
        21 日 ，共計住院10日，此段期間因由原告之妻照顧看
        護原告，而未另行雇用看護，仍須比照一般看護情形，
        認原告有受增加生活上需要之損害，該損害額則以聘請
        看護費用以每日最低1,600 元計算起，而原告住院10日
        共計16,000元。
      3.原告遭被告丁○○過失之行為駕車撞傷後，手術住院10
        日，無法動彈，更疼痛難耐，徹夜難眠，出院後仍須休
        養3 個月之久，行動不便，每逄天氣變冷或是下雨之日
        ，受傷之處更酸痛難耐，常致被告徹夜難眠，原告已遭
        受長期且極大的精神痛苦；又原告於95年7 月間手術取
        出鋼釘，原告仍再度遭受長期且極大的精神痛苦，爰依
        民法第195 條第1 項請求精神賠償慰撫金500,000元。
      4.原告所有AAQ-060機車所受損害修理費用8,300元。
      5.綜上，被告應給付原告醫療費用106,647 元、慰撫金
        500,000 元、看護費16,000元及機車修理費8,300 元，
        扣除被告已給付額114,300 元後，被告應再給付原告
        532,647 元。
    並聲明：(一)被告應連帶給付原告532,647 元，及自起訴狀送
    達被告之翌日起至清償之日止以年息百分之五計算之利息。
    (二)原告願供擔保，請求准予宣告假執行。
三、被告則以：
    (一)查原告於其起訴狀中，主張被告有4 項違規，即是：左轉
      前，未使用方向燈；左轉前，未減速慢行；在慢車道上左
      轉彎；轉彎不讓直行車先行。惟被告否認有原告所主張之
      上揭4 項違規行為，若原告主張被告有上開過失，則原告
      自應負舉證責任。查，
      1.車禍當日，被告丁○○是前往台北縣板橋市○○路2 段
        60巷」巷口，去接同班同學乙○○，一同到輔仁大學上
        課，當乙○○坐進被告丁○○駕駛座旁邊後，被告丁○○即自停靠之慢車道，以時速約10公里之速度緩緩切入
        內側快車道。因停靠處之60巷口，離左轉處89巷，僅有
        6 、70公尺之短距離，所以汽車由時速10公里之初速度
        ，行至左轉彎時，也不過時速約20公里。且被告自內側
        快車道預備左轉前，共計打了2 次方向燈，才以時速約
        20公里之速度左轉彎，應屬合乎減速慢行之規定。
      2.再者，被告自開始切入內側快車道時起，迄左轉彎為止
        ，均特意叫身旁之乙○○，轉身從後車窗查看後面有無
        來車，以便隨時告知被告，而作應變措施。所以乙○○
        不但是現場目擊證人，且於被告丁○○身旁聚精會神的
        看見車禍前後之種種實況，是乙○○可以證明：被告先
        是由台北縣板橋市○○路2 段60巷巷口暫時停車之慢車
        道，以時速約10公里之速度緩緩切入內側快車道，之後
        ，再由內側快車道預備左轉進入89巷巷口前，共計打了
        2 次方向燈，才以時速約20公里之速度左轉彎，當車身
        打橫並超越馬路中心雙黃線二分之一時，才於車前5 公
        尺處，看見原告騎機車高速前來，且是騎在快車道內側
        ，原告本可用緊急煞車之方法，將機車煞住，而防止本
        件車禍發生，惟被告為避免高速煞車，可能發生翻車之
        危險，乃操作一個向汽車左側作弧形超車之更危險動作
        ，惟其超車之弧度不夠大，乃致其機車頭，撞上被告丁○○已經煞車靜止之汽車左側。因在車禍發生前，乙○○已經看到原告機車高速前來，乙○○就立即告知被告
        丁○○，被告丁○○乃緊急將車煞住，故原告機車撞上
        被告丁○○之汽車時，其汽車已呈靜止狀態。被告丁○○於左轉前，既有打方向燈2 次，且左轉前被告時速約
        20公里，及被告丁○○是在內側快車道上左轉彎，並非
        在慢車道上左轉彎，又因被告丁○○已經完成左轉，且
        車身已經超越馬路中心線約二分之一時，才於車前約5
        公尺處看見原告機車，並不適用轉彎車禮讓直行車先行
        之規則，蓋因該禮讓規則，是指兩車併行時所適用，若
        一方已經完成左轉，則他方直行車亦應主動煞車，避免
        硬衝而發生車禍，此乃社會上機車用路人之通見及不變
        之邏輯。核此種種，顯見本件車禍之肇事原因，及過失
        責任，均不在於被告丁○○，原告訴請被告賠償，自非
        有理。
    (二)原告眼見被告丁○○之汽車已經在其前面完成左轉狀態，
      而不主動煞車，且為避免高速煞車造成自己翻車之危險，
      而操作一個向汽車左側，作弧形超車之更危險動作，但因
      超車之弧度不夠大，乃致超車未成功，而以原告之機車頭
      ，撞上被告丁○○之汽車左側，顯然是原告自陷於危險，
      意即前項之原告不主動煞車，加上本項之原告危險超車，
      為造成本起車禍之主要原因，也是唯一原因。另原告機車
      違規行駛在快車道內側，亦為肇事原因之一。
    (三)又就本件車禍紛爭，兩造已於94年1 月25日有達成和解之
      合意，並當場交付50,000元給原告簽收，且被告已於94年
      2 月5 日將和解之最後一筆尾款50,000元交付給原告簽收
      ，被告已履行和解內容，是原告即無再為請求其他損害賠
      償之權利。查
      1.於93年10月12日車禍發生之當日晚上，被告戊○○、甲○○、丁○○3 人及乙○○，即共同到亞東醫院去探望
        原告，並給付原告6,000 元慰問金。被告戊○○並於93
        年10月21日，將原告所要求之機車修理費8,300 元，交
        付給原告收訖。被告復於93年12月底以郵寄之方式，收
        訖1 紙由原告具名之協議書，內載請求損害賠償之金額
        為484,844 元。被告戊○○於93年12月底收訖前揭賠償
        協議書後，即偕同被告甲○○於94年1 月15日前往原告
        住宅，協商和解金額，其雙方對話略以：被告甲○○對
        原告說：「你自己有過失，我們只負道義責任，你開的
        480,000 元太多，我們不接受」，原告說：「你們再賠
        我3 個月的工作損失120,000 元就好」，被告甲○○說
        ：「我只同意賠償工作損失50,000元」，原告說：「我
        考慮、考慮再說」，致雙方未達成和解。但被告戊○○
        、甲○○當日前去廖宅時，有攜帶一張標題為「要求回
        覆意見案」之書面，擬於原告同意和解時，要求原告簽
        字，其書面內容為：「一、因（廖君）未保持行車速率
        ，在內側道（即快速道）高速撞擊汽車左前側面，‧‧
        本案歸責並非梁女撞傷廖君。二、站在道義立場，梁女
        家長除已修復廖君機車（8,300 元），並支付廖君住院
        慰問金6,000 元外，本案另準備支付廖君3 個月無法工
        作損失50,000元，請惠允考慮，如蒙同意並請簽收。此
        致庚○○先生，戊○○謹具，中華民國94年1 月15日」
        。蓋因當日並未達成和解，故原告在書面上寫出「標示
        ─待議」等字樣。
      2.94年1 月25日，被告戊○○、甲○○，攜帶50,000元現
        金，再往廖宅協商和解，原告仍要求給付工作損失
        120,000 元，經過協商，雙方終以100,000 元達成和解
        之合意，並約定當日先給付50,000元，另外尾款50,000
        元，將於94年2 月10日以前給付，因此，原告乃於94年
        1 月25日在書面上「簽收5 萬元」，並於94年2 月5 日
        復於書面上「簽收5 萬元」，設若如未經雙方達成和解
        ，如何會形成與書面上所記載「如蒙同意並請簽收」之
        條件？既兩造已經和解，且被告業已履行和解內容之全
        部，而給付原告114,300 元，其他請求權即屬消滅。本
        件車禍被告丁○○縱有過失，原告亦不得再為起訴請求
        ，特此說明。
    (四)原告引用最高法院89年台上字第805 號判決，認為非因汽
      車交通事故受傷害所受領之醫療給付，自可以總醫療費（
      健保給付＋自付費用）請求被告給付，惟其原告純係誤解
      該件判決，被告特再提出最高法院90年台上字第1256號判
      決載有：「則全民健康保險之被保險人因汽車交通事故，
      經全民健康保險提供醫療給付者，全民健康保險之保險人
      自得向強制汽車責任保險之保險人代位請求該項給付，…
      全民健康保險被保險人對於加害人之損害賠償請求權亦因
      而喪失。被上訴人因本件車禍受傷就診而支出之醫療費用
      ，…似有健保給付，及部分分擔（即自付費用）之區別，
      果上訴人有投保強制汽車責任保險，依上說明，關於健保
      給付部分，被上訴人即不得再向上訴人請求相同金額之賠
      償。」。準此判決要旨觀之，本件請求是「汽車交通事故
      」，斷無疑義，且被告丁○○所使用之肇事汽車，有投保
      強制汽車責任險，此為被告所不爭執，因此，依前揭判決
      要旨所示，被告只能針對自付費用請求，至於「健保給付
      」，並不得請求。又依「損害賠償」之法理觀之，必須被
      害人有損害之實際支出，始有請求賠償之可言，但查，原
      告所言及之健保給付，已由健保局給付完畢，原告並無實
      際支出，何來損害之可言？既無損害，又何來賠償之可言
      ？是就健保給付部分，原告並無請求權。
    (五)又原告所提出之醫療費用收據15張，有2 張是重複計算，
      有1 張是誤載金額（誤將50元，載為12,976元），被告將
      其正確計算，並製表後，得出自付費用僅有17,618元，特
      此說明。按原告自認已受領強制汽車責任險所給付之醫療
      費用為14,224元，此部分理應扣除，是原告仍可請求之醫
      療費用為3,394元。
    (六)被告主張本件車禍係因：原告眼見被告汽車之車身有二分
      之一已經越過馬路中心線，理應煞車，避免相撞，但因自
      己高速行駛，恐怕猛一剎車，自己翻車，乃向汽車左側作
      弧形超車，且超車時未保持半公尺以上之超車間隔，總之
      ，係因被告自己製造法所不容許之風險，而招致危險結果
      之發生，就其損害，理應自負其責，被告並無可歸責之過
      失可言。若  鈞院認為被告丁○○同有過失，亦因雙方已
      達成和解之合意，且被告業已履行和解之條件，而賠償原
      告114,300 元，是於和解後，原告並無損害賠償之請求權
      可言。設若  鈞院認被告有過失責任，復認未與原告達成
      和解時，被告主張本件車禍之過失責任比率為：原告之過
      失有8 成，被告之過失僅有2 成，並引用民法第217 條之
      規定，主張過失相抵，請求  鈞院就認定之賠償金額中，
      再將被告已經給付之114,300 元扣除。
    並聲明：(一)原告之訴及其假執行之聲請均駁回。(二)如受不利
    益之判決，請准供擔保免為假執行。
四、兩造不爭執之事實：
    (一)原告於93年10月12日上午8 時30分許，駕駛車牌號碼辛○○○○○○ 號機車，沿台北縣板橋市○○路由南往北直行，途
      經中山路與中山路2 段89巷路口時，適被告丁○○駕駛車
      牌號碼壬○○○○○○號自小客車原在台北縣板橋市○○路2 段
      60巷口靠邊停車，再駛入上開路口擬左轉之際，原告機車
      車頭撞及被告丁○○所駕汽車左前車頭，原告因而受有右
      側足踝骨折之傷害。
    (二)被告就上開車禍，業已賠償原告114,300元。
    (三)原告就上開車禍，於93年12月2 日有向友聯產物保險股份
      有限公司申領汽車強制責任險保險金共14,224元。
五、原告雖主張本件車禍之發生，係因被告丁○○有左轉前，未
    使用方向燈、未減速慢行、在慢車道上左轉彎、轉彎不讓直
    行車先行之過失所肇致，但為被告所否認，抗辯：其左轉前
    有顯示2 次方向燈，且減速慢行，並已進入路口開始轉彎，
    無未讓直行車先行之過失等語，經查，
    (一)被告丁○○於上開時間，駕駛車牌號碼壬○○○○○○號自小客
      車在台北縣板橋市○○路2 段60巷口靠邊停車接載乙○○
      後，即起步擬左轉至中山路2 段89巷路口，其車速約10-
      20公里，於轉彎前並有顯示左轉方向燈之事實，業據證人
      即當日被告丁○○所搭載之乘客乙○○到場證述「當時被
      告丁○○是在慢車道等我，接到我以後他就打第一次方向
      燈要到內側車道，他要我幫他看車，我確定內側沒有車後
      他就往前走，到89巷附近，他請我往後看有無車輛，我確
      定沒有車後，他就打方向燈迴轉，我們轉一半的時候，我
      突然看到原告庚○○的機車從我們的左後方想要繞過我們
      的車頭，我就要被告丁○○趕快煞車，但是原告的機車已
      經撞上我們左前輪擋泥板，他是從我們左後方冒出來的，
      之前我看了兩次都沒有看到他的車輛。」、「（被告訴訟
      代理人問：沒有意見，能否請證人補充陳述機車及汽車的
      速度？）當時汽車從慢車道剛起步，速度不快，應該只有
      10到20。機車因為突然看到，我自己也有騎機車，時速應
      該至少有50至60。」等語在卷可憑（見本院95年7 月28日
      言詞辯論筆錄），並有Ａ２類道路交通事故調查報告表之
      影本1 紙附於本院94年度板調字第72號卷第6 頁可稽。則
      被告丁○○抗辯：其左轉彎有顯示左轉方向燈，且左轉速
      度非快等語，固堪採信。
    (二)原告主張被告丁○○係自中山路2 段慢車道直接左轉擬進
      入同段89巷口等情，業據提出上開Ａ２類道路交通事故調
      查報告表之影本1 紙為證。依該道路交通事故調查報告表
      「警方調查肇事經過或雙方和解條件」欄記載「Ａ車在中
      山路靠邊停車，後起步欲左轉進入中山路2 段89巷，Ｂ車
      由中山路南往北直行，至該地點Ａ車左側車身與Ｂ車前車
      頭發生碰撞，造成Ｂ車駕駛受傷，經救護車送往亞東醫院
      治療」等語，並事故現場圖中被告丁○○之行車方向係自
      慢車道左轉，亦經被告丁○○簽名確認，原告上開主張，
      尚堪採取。被告雖舉證人乙○○到場證述「當時被告丁○○是在慢車道等我，接到我以後他就打第一次方向燈要到
      內側車道，她要我幫他看車，我確定內側沒有車後她就往
      前走，到89巷附近，她請我往後看有無車輛，我確定沒有
      車後，她就打方向燈迴轉」等語，以證明其係先切換到快
      車道，再進行轉彎。惟證人乙○○上開證詞與道路交通事
      故調查報告表所載經被告丁○○簽名確認之事故現場圖並
      不相符，且證人乙○○當日係乘坐於駕駛旁之位置，其證
      述被告丁○○有請其幫忙注意確定無往來車輛後，始切換
      車道並轉彎，亦與一般駕駛均利用後照鏡及搖下車窗目視
      以注意左方來車之情不符，且其證述被告丁○○擬迴轉，
      亦與被告丁○○陳稱擬左轉至中山路89巷口之情有出入，
      其上開證述即難資為被告丁○○有利之認定。
    (三)按「汽車行駛至交岔路口，其行進、轉彎，應依下列規定
      ：‧‧五、左轉彎時，應距交岔路口30公尺前顯示方向燈
      或手勢，行至交岔路口中心處左轉，並不得占用來車道搶
      先左轉。七、轉彎車應讓直行車先行。‧‧」道路交通安
      全規則第102 條第1 項第5 、7 款分別定有明文。查中山
      路2 段為雙向4 線道，被告丁○○駕車沿中山路2 段慢車
      道擬左轉擬進入同段89巷，依上開規定，自應注意沿內側
      車道行至交岔路口中心處始得左轉，且應讓直行車先行，
      竟自慢車道直接左轉，已有違規定。且本件車禍係原告機
      車車頭撞及被告丁○○所駕小客車左前車頭，有如前述，
      再依上開附於本院94年度板調字第72號卷第6 頁之道路交
      通事故調查報告表，原告之機車與被告丁○○所駕小客車
      於事故發生後停放於中山路與中山路89巷口近中山路2 段
      北往南路口處，則本件車禍應係被告丁○○駕車自慢車道
      搶先左轉至上開路口之際，遭原告騎車撞擊。被告雖抗辯
      ：被告丁○○已進入路口中心處開始左轉，原告係跨越至
      對向車道向被告丁○○所駕汽車左側作弧形超車，始會肇
      事等語，惟為原告所否認，而依上開道路交通事故調查報
      告表所載，中山路2 段為雙向4 線道，每車道寬約3.5 公
      尺，原告所騎機車係倒於中山路2 段北往南內側車道靠近
      行車分向線附近路密，則兩車碰撞之位置應在該行車分向
      線附近。而本件被告丁○○係自慢車道提前左轉，則其開
      始轉彎時，顯尚未進入路口中心處，依上開說明，自應讓
      直行車先行。原告主張被告丁○○有於慢車道左轉，並轉
      彎車未讓直行車先行之違規行為，應堪採取。
    (四)又按機器腳踏車行駛之車道，應依標誌或標線之規定行駛
      ；無標誌或標線者，依下列規定行駛：一、在未劃分快慢
      道之道路，得在最外側二車道行駛；單行道得在最左、右
      側車道行駛。二、在已劃分快慢車道之道路，雙向道路得
      在最外側快車道及慢車道行駛；單行道道路得在慢車道及
      與慢車道相鄰之快車道行駛。道路交通安全規則第99條第
      1 項第1 款、第2 款定有明文。故機車於多車道，不得行
      駛內側車道，殆無疑義。再按汽車行駛時，駕駛人應注意
      車前狀況及兩車併行之間隔，並隨時採取必要之安全措施
      。道路交通安全規則第94條第3 項亦明文規定。查上開中
      山路2 段為雙向4 線道，有如前述，原告騎駛機車自應注
      意不得行駛內側車道，且應注意車前狀況，其竟騎駛內側
      車道，且疏未注意自慢車道左轉之被告丁○○所駕汽車，
      就本件車禍之發生，顯有過失，且與被告丁○○之上開過
      失俱為本件車禍之原因。被告抗辯：原告之過失為本件車
      禍之唯一原因，即有誤會，不足採取。
六、被告雖又抗辯：其就原告因本件車禍所受損害業已與原告成
    立和解等語，但為原告所否認，被告就此雖提出回覆意見書
    其上記載原告有於94年1 月25日及同年2 月5 日各收取被告
    戊○○所交付之50,000元等語為證，惟上開回覆意見書係被
    告戊○○所備妥希於賠償原告機車修理費8,300 元、住院慰
    問金6,000 元外，另再支付3 個月無法工作之損失50,000元
    以為和解，但未為原告所同意，原告並於其上註記「標示＝
    待議」，此有上開回覆意見書之影本1 紙附於本院94年度板
    調字第72號卷第35頁可憑。且原告原要求被告賠償之金額為
    484,844 元，此亦有協議書1 份附於本院上開94年度板調字
    第72號卷第32-33 頁可稽，是否可能與被告以114,300 元達
    成和解，非無疑問。則雖原告嗣後有再收取被告所交付之
    100,000 元，亦無從執為其有同意以114,300 元與原告和解
    之認定。此外，被告就其有與原告達成和解之抗辯，並未再
    舉證以為證明，自難信為真實。
七、按因故意或過失，不法侵害他人之權利者，負損害賠償責任
    。故意以背於善良風俗之方法，加損害於他人者亦同。違反
    保護他人之法律，致生損害於他人者，負賠償責任。但能證
    明其行為無過失者，不在此限。又不法侵害他人之身體或健
    康者，對於被害人因此喪失或減少勞動能力或增加生活上之
    需要時，應負損害賠償責任。再按不法侵害他人之身體、健
    康、名譽、自由、信用、隱私、貞操，或不法侵害其他人格
    法益而情節重大者，被害人雖非財產上之損害，亦得請求賠
    償相當之金額。其名譽被侵害者，並得請求回復名譽之適當
    處分。又無行為能力人或限制行為能力人，不法侵害他人之
    權利者，以行為時有識別能力為限，與其法定代理人連帶負
    損害賠償責任。行為時無識別能力者，由其法定代理人負損
    害賠償責任。民法第18 4條、第193 條第1 項、第195 條第
    1 項、第187 條第1 項分別定有明文。查被告丁○○係74年
    12月14日出生，於本件侵權行為時年18歲，為限制行為能力
    人，其駕車違反道路交通安全規則第102 條第1 項第5 款、
    第7 款之規定，違規自慢車道直接左轉，且未讓直行車先行
    以致肇事，使原告因而受傷，被告戊○○、甲○○為被告丁○○之父、母，從而，原告依民法上開規定，請求被告連帶
    賠償，即屬有據。茲就原告請求賠償之損害，審究如下：
    (一)醫藥費用部分：
      原告主張其因本件車禍有支出醫療費用106,646 元乙節，
      固據提出醫療費用收據之影本15紙附於本院卷第148-155
      頁可憑。惟依原告所提上開收據，其醫療費用總金額僅為
      93,721元，其中62,787元為全民健康保險所給付，原告自
      付費用部分僅30,934元。原告雖執最高法院89年度台上字
      第805 號判決意旨，主張上開全民健康保險給付部分，保
      險人不得代位行使被保險人因保險事故所生對於第三人之
      請求權云云，惟按全民健康保險法第82條規定：保險對象
      因汽車交通事故，經本保險提供醫療給付者，本保險之保
      險人，得向強制汽車責任保險之保險人代位請求該項給付
      。是依全民健康保險提供醫療給付者，該項醫療費用請求
      權，已法定移轉予中央健康保險局。查原告係因汽車交通
      事故受傷，並依全民健保身分就醫，依前開說明，由全民
      健康保險局所提供之醫療給付部分，即不得再向被告請求
      。最高法院89年台上字第805 號判決意旨，係就非因汽車
      交通事故受傷害而受領全民健保險提供醫療給付而為之判
      斷，與本件原告係因汽車交通事故受傷之情形有間，尚無
      從比附援引。原告上開主張，不足採取。是本件原告得請
      求之醫療費用應為30,934元。
    (二)看護費用部分：
      查原告因本件車禍受有右側足踝骨折之傷害，經本院向亞
      東紀念醫院函詢原告「於住院期間是否有聘請看護之必要
      ？」經該院覆以：「病人於93年10月12日由急診入院，診
      斷為足踝（內、外踝）之骨折，93年10月12日開刀行開放
      性復位術及鋼板固定術，93年10月21日出院；因病人行動
      不便，有聘請看護之必要。」有該院95年2 月6 日亞歷字
      第0956410047函附於本院卷第75頁可憑，則原告請求被告
      賠償自93年10月12日起至93年10月21日，共計住院10日之
      看護費用，即屬有據。又親屬間之看護，縱因出於親情而
      未支付該費用，然其所付出之勞力，顯非不能以金錢為評
      價，此種基於身分關係之恩惠，自不能加惠於加害人，而
      應比照一般看護情形，認被害人受有相當看護費之損害，
      命加害人賠償，始符民法第193 條第1 項所定「增加生活
      上需要」之意旨。又本院於另案向恩主公醫院函詢其全日
      班之看護費用為每日2,000 元，則原告主張其住院期間係
      由其妻看護，以每日1,600 元計算看護費用，即堪採取。
      從而，原告得請求之看護費用應為16,000元（1,600 X 10
      =16,000）。
    (三)機車修理費用部分：
      原告主張其所有辛○○ ○○○○ 機車，因本件車禍毀損，支出
      修理費用8,300 元乙節，固為被告所不爭執，但被告業已
      於93年10月21日清償該機車修理費用乙節，有協議書附收
      據之影本1 紙附於本院94年度板調字第72號卷第31頁正、
      反面可據，且為原告所自認，則原告請求被告連帶給付
      8,300 元，即屬不應准許。
    (四)精神慰撫金部分：
      按慰撫金之多寡，應斟酌雙方之身分、地位、資力與加害
      之程度及其他各種情形核定相當之數額，其金額是否相當
      ，自應依實際加害情形與被害人所受之痛苦及雙方之身分
      、地位、經濟狀況等關係決定之。查原告係49年6 月21日
      出生，於本件侵權行為發生時年44歲，私立開平中學畢業
      ，名下有土地2 筆及房屋1 筆，任職東森電視有限公司癸○○○營運管理處管理師，月收入約59,000元等情，業據
      原告陳明，並有房屋擔保借款繳息清單之影本3 紙、扣繳
      憑單、畢業證書之影本1 紙、在職證明書1 份附於本院卷
      第104-108 頁可憑。又原告另有汽車1 部，亦經本院調取
      稅務電子閘門財產所得明細表1 份附於本院卷第92-93 頁
      可憑。被告丁○○係74年12月14日出生，現為輔仁大學餐
      旅管理系學生，為本件侵權行為時年18歲，名下無財產；
      被告戊○○為大學畢業，現任職法務部調查局子○○○○○科長，月薪約為109,260 元，名下有房屋及土地各1 筆
      ；被告甲○○為高中畢業，任職軍事單位，月薪約為
      50,000元，名下有房屋及土地各2 筆等情，亦分據被告陳
      明，並有薪資通知單、建物及土地所有權狀之影本各1 份
      附於本院卷第121-123 頁可憑，並有稅務電子閘門財產所
      得明細表2 份附於本院卷第87-90 頁可憑。本院審酌上開
      兩造之年齡、教育程度、社會地位、資力等情形，並原告
      所受傷害程度，被告迄未與原告達成和解等情，認原告請
      求非財產上損害賠償500,000 元，猶屬過高，應以
      350,000 元為適當。
    (五)綜上，原告得請求被告賠償之金額為446,934 元（30,934
      +16,000+ 350,000 =396,934）。
八、按損害之發生或擴大，被害人與有過失者，法院得減輕賠償
    金額，或免除之。重大之損害原因，為債務人所不及知，而
    被害人不預促其注意或怠於避免或減少損害者，為與有過失
    。前二項之規定，於被害人之代理人或使用人與有過失者，
    準用之。民法第217 條定有明文。查依上開Ａ２類道路交通
    事故調查報告表所載，中山路2 段為雙向4 線道，原告自應
    騎駛慢車道，又該中山路2 段南往北快車道寬3.5 公尺，慢
    車道寬3.5 公尺，邊線外道路寬1.5 公尺，被告丁○○自慢
    車道左轉，距達碰撞地點行車分向線至少有7 公尺以上之距
    離，原告竟仍避煞不及，其顯有未注意車前狀況之情事甚明
    。則原告於本件車禍之發生，顯亦與有過失，應減免被告百
    分之三十之賠償責任。是原告得請求被告賠償之金額，應為
    277,854 元（396,934 X 70%=277,854 ，元以下四捨五入）
    。
九、又按保險人依強制汽車責任保險法規定給付之保險金，視為
    加害人或被保險人損害賠償金額之一部分，加害人或被保險
    人受賠償請求時，得扣除之，94年2 月5 日修正前強制汽車
    責任保險法第30條定有明文。查原告於本件發生損害後，業
    已向投保強制汽車責任險之保險人友聯產物保險股份有限公
    司申請強制汽車責任險理賠14,224元，為原告所不爭，並有
    強制險已決賠案查詢單之影本1 紙附於本院卷第139 頁可憑
    ，原告就前開已受領強制汽車責任險之金額，自應由上開金
    額中扣除。另被告除上開汽車修理費用8,300 元外，並已另
    清償原告106,000 元，此為原告所自認，亦應予扣除。是原
    告得請求被告賠償之金額，應為157,630 元（277,854-
    14,224 -106,000 =157,630）。從而，原告依侵權行為之規
    定請求被告連帶給付，在157,630 元，及自起訴狀繕本送達
    翌日即被告丁○○、戊○○自94年5 月7 日、被告甲○○自
    95年7 月28日（被告甲○○於本院95年7 月28日向本院提出
    答辯狀，足見其於該日前業受書狀繕本之送達）起，均至清
    償日止，按年息百分之五計算之利息，為有理由，應予准許
    。超過前開金額部分之請求，為無理由，應予駁回。
十、本件事證已臻明確，兩造其餘主張陳述及所提之證據，經審
    認後認無礙勝負之判斷，爰不一一論列，附此敘明。
十一、兩造均陳明願供擔保，請求宣告假執行及免為假執行，經
      核原告勝訴部分尚無不合，茲分別酌定相當之擔保金額，
      予以准許。原告敗訴部分，其假執行之聲請因訴之駁回而
      失所附依，爰併予駁回之。
十二、結論：本件原告之訴為一部有理由、一部無理由，依民事
      訴訟法第79條、第85條第2 項、第390 條第2 項、第392
      條第2 項，判決如主文。
中    華    民    國    95    年    9     月    12    日
                  民事第二庭    法  官  陳麗玲
以上正本係照原本作成
如對本判決上訴，須於判決送達後20日內向本院提出上訴狀
中    華    民    國    95    年    9     月    12    日
                            書記官  陳玉心


司法院資訊處製作；財團法人民間司法改革基金會備份。
